【裁判字號】    98,台上,799
【裁判日期】    980219
【裁判案由】    違反槍砲彈藥刀械管制條例
【裁判全文】
最高法院刑事判決              九十八年度台上字第七九九號
上  訴  人  台灣高等法院高雄分院檢察署檢察官
被      告  甲○○
上列上訴人因被告違反槍砲彈藥刀械管制條例案件，不服台灣高
等法院高雄分院中華民國九十七年十一月二十日第二審更審判決
（九十七年度重上更(三)字第六六號，起訴案號：台灣高雄地方法
院檢察署八十九年度偵字第八一八四號、第一０七０九號、第一
九０八六號、第二０七二九號、第二二九九八號），提起上訴，
本院判決如下：
    主  文
上訴駁回。
    理  由
按刑事訴訟法第三百七十七條規定：上訴於第三審法院，非以判
決違背法令為理由不得為之；是提起第三審上訴，應以原判決違
背法令為理由，係屬法定要件；如果上訴理由書狀並未依據卷內
訴訟資料具體指摘原判決不適用何種法則或如何適用不當，或所
指摘原判決違法情事，顯與法律規定得為第三審上訴理由之違法
情形不相適合時，均應認其上訴為違背法律上之程式，予以駁回
。本件原判決撤銷第一審就被告甲○○部分所為科刑並宣告緩刑
之判決，改判仍依想像競合犯，從一重論處被告未經許可持有手
槍罪刑（諭知免刑）。檢察官之上訴意旨略以：（一）蔡瑞文與
蔡偉民、綽號「阿忠」及另一姓名不詳男子，於民國八十九年四
月九日晚間至高雄市苓雅區○○○路三六一號「金蒂大舞廳」二
樓Ｋ７包廂飲酒作樂，翌日上午一時許，蔡瑞文邀請被告及其友
林振發到場同樂，詎同日上午二時許，適被告離開包廂上廁所，
林振發叫蔡瑞文友人「弟仔」，蔡瑞文認有輕蔑該友人之意思，
乃加以質問，並與蔡偉民及「阿忠」，聯手毆打林振發，林振發
不敵遂走出包廂，惟林某走出包廂約十一秒鐘後，心有不甘，又
折返包廂欲與蔡瑞文等人理論，詎一進入包廂，蔡瑞文友人復作
狀欲圍毆林振發，此時被告如廁完畢亦進入包廂，見狀即予阻止
，混亂中，蔡瑞文竟持具有殺傷力之美國 smith&wWesson廠製Ｓ
Ｗ９Ｆ型口徑９mm制式半自動手槍（槍號ＰＡＦ３９９７號）射
傷林振發左小腿，致林振發受傷，林振發旋即逃出包廂，被告為
免事端擴大乃出手奪下蔡瑞文之手槍，蔡瑞文等人並迅速離開現
場，被告則將取得之前揭手槍、子彈藏放於高雄市○鎮區○○街
六六巷十八號一樓花圃中，非法持有之，並趕回「金蒂舞廳」打
聽林振發之消息，得知林振發已送往醫院治療後趕赴醫院，適高
雄市政府警察局苓雅分局承辦員警亦在醫院等待製作林振發筆錄
，乃要求被告回警局製作筆錄以釐清案情，被告初不說明槍枝藏
放處，經警調閱其持有該手槍之錄影帶供其觀覽後，始帶警取回
藏放之手槍一把及子彈十三顆，並經警移送偵辦。被告係犯槍砲
彈藥刀械管制條例第七條第四項、第十二條第四項未經許可持有
手槍、子彈罪嫌，其以一行為持有手槍、子彈，應依想像競合犯
從一重處斷，且被告僅有於偵查中自白，而應依同條例第十八條
第四項規定減輕或免除其刑，乃原判決以被告係於偵查中自首，
而依槍砲彈藥刀械管制條例第十八條第一項規定為被告免刑之諭
知，有適用法則不當之違法。（二）證人即警察林家民（原名林
景義）於八十九年五月十九日偵查中以證人身分所為陳述，雖未
依法具結，然依修正前之刑事訴訟法規定，已得作為證據，自有
證據能力，九十二年修正後刑事訴訟法中相關證據能力規定，並
非可溯及既往的使其變成無證據能力，此亦有刑事訴訟法施行法
第七條之三規定：「施行前已依法定程序進行之訴訟程序，其效
力不受影響」可憑。原判決認證人林家民八十九年五月十九日偵
查中以證人身分所為陳述，未依法具結，依修正後之刑事訴訟法
規定，無證據能力，不得作為證據，應有不合。（三）證人即警
察林家民於八十九年五月十九日偵查中證稱：「我們到醫院將被
告帶回警局做筆錄，剛開始調錄影帶給被告看，被告一直未承認
，又看另一捲錄影帶，從錄影帶中有看到被告把槍藏在背上，被
告才承認他把槍藏起來，也是被告帶我們去把槍找回，我覺得被
告有點隱瞞，想私下和解這件事」，嗣於原審雖結證稱：「在被
告帶同取出扣案槍、彈前，並不知扣案槍、彈在何處」等語，惟
警方經由被害人林振發及店員之告知，早已獲悉槍、彈係由被告
取走，僅係不知槍、彈藏放在何處而已，故證人林家民於原審之
證言，並不能作為認定被告係對未發覺之犯罪自首之證據，僅足
以證明被告係自白。況且被告在第一次警詢對案情多所保留，且
不願對其藏放槍、彈情節予以供述，顯然被告僅有於後續之偵查
中自白犯行之情形，並非對未發覺之犯罪自首，原判決認為被告
向司法警察自首，而依槍砲彈藥刀械管制條例第十八條第一項規
定免除其刑，即有誤認等語。
惟查：原判決依憑被告供認自蔡瑞文手中奪取槍、彈後，即攜往
其姊居住之高雄市○鎮區○○街六六巷十八號一樓花圃內放置等
語、卷附之內政部警政署刑事警察局八十九年四月十八日刑鑑字
第四六七七三號鑑驗通知書乙份、起出手槍一把、子彈十三顆之
現場照片五張、扣案之手槍一把、子彈十三顆等證據資料，認定
被告有其事實欄所載之犯行，已於理由內詳敘其調查證據之結果
及取捨證據認定之理由，並就被告否認犯罪，辯稱並無未經許可
無故持有系爭槍、彈之故意等語，認非可採，以及證人即警員林
家民於八十九年五月十九日偵查中以證人身分所為陳述，因未依
法具結，而認無證據能力，分別予以指駁或說明。復說明認定被
告係自首所憑之證據及其理由（見原判決正本第四頁第二四行至
第五頁第十九行）。從形式上觀察，原判決並無適用法則不當之
違背法令之情形。檢察官上訴意旨（一）、（三）均置原判決理
由內已詳予說明之事項於不顧，仍執原判決已說明無證據能力之
證人林家民偵查中供述，指摘原判決適用法則不當，顯不足以辨
識原判決已具備違背法令之形式要件。又證人應命具結，其結文
內應記載當據實陳述決無匿、飾、增、減等語；其於訊問後具結
，結文內應記載係據實陳述並無匿、飾、增、減等語，為刑事訴
訟法第一百八十六條第一項前段、第一百八十九條第一項所明定
，卷查警員林家民於偵查中既係以證人之身分經通知到庭作證，
檢察官未命履行證人具結程序，在程序上自屬欠缺法定條件，該
證言即難認為係合法之證據資料，九十二年二月六日修正公布之
刑事訴訟法增訂一百五十八條之三規定：「證人、鑑定人依法應
具結而未具結者，其證言或鑑定意見，不得作為證據」，乃參考
本院三十四年上字第八二四號、三十年上字第五０六號、四十六
年台上字第一一二六號、六十九年台上字第二七一０號等判例意
旨所訂，非謂於刑事訴訟法增訂上開規定之前，依法應行具結而
未具結之證人證言，仍可作為證據。檢察官上訴意旨（二）執此
指摘原判決適用法則不當，殊屬誤會。綜上所論，本件檢察官之
上訴違背法律上之程式，予以駁回。
據上論結，應依刑事訴訟法第三百九十五條前段，判決如主文。
中    華    民    國  九十八  年    二    月   十九   日
                      最高法院刑事第八庭
                          審判長法官  林  永  茂
                                法官  吳  昆  仁
                                法官  蘇  振  堂
                                法官  蕭  仰  歸
                                法官  林  立  華
      本件正本證明與原本無異
                                      書  記  官
中    華    民    國  九十八  年    二    月  二十六  日
                                                      v


司法院資訊處製作；財團法人民間司法改革基金會備份。
